【裁判字號】    99,上訴,1395
【裁判日期】    991005
【裁判案由】    偽造有價證券等
【裁判全文】
臺灣高等法院高雄分院刑事判決        99年度上訴字第1395號
上  訴  人  臺灣高雄地方法院檢察署檢察官
上  訴  人
即  被  告  甲○○
指定辯護人  本院公設辯護人  孫妙岑
上列上訴人因被告偽造有價證券等案件，不服臺灣高雄地方法院
99年度訴字第708號中華民國99年7月16日第一審判決（起訴案號
：臺灣高雄地方法院檢察署99年度偵字第3645號），提起上訴，
本院判決如下：
    主  文
原判決撤銷。
甲○○共同犯偽造有價證券罪，累犯，處有期徒刑年捌月。附
表一、二「應沒收之物欄」所示之物，均沒收。
    事  實
一、甲○○前於民國97、98年間因竊盜及妨害自由案件，經臺灣
    臺南地方法院各判處有期徒刑5 月、3 月，經裁定應執行有
    期徒刑6 月確定，於98年8 月17日易科罰金執行完畢，仍未
    知悔改，與溫崇偉（綽號「小董」）、張偉民（即起訴之「
    張衛民」），共同基於意圖為自己不法之所有，意圖供冒用
    身分使用而偽造、行使偽造國民身分證，意圖供行使之用而
    偽造、行使偽造有價證券，偽造、行使偽造公文書、私文書
    、特種文書及使公務員登載不實等犯意之聯絡，謀定由甲○
    ○冒用坐落高雄市○○區○○段328 號土地登記所有權人乙
    ○○身分，向第三人偽稱於上開土地設定抵押擔保以借款之
    方式而詐取財物之犯罪計畫，為下列行為（溫崇偉、張偉民
    2 人業據起訴，另由臺灣高雄地方法院審理）：
(一)、98年10月初至98年10月20日間某日，甲○○提供自己之相片
    給張偉民，由張偉民、溫崇偉於不詳時、地，以不詳方式，
    偽造如附表一編號1 所示印有「內政部印」公印文並黏貼甲
    ○○相片之「乙○○」名義國民身分證，及如附表一編號2
    所示印有甲○○相片之「乙○○」名義全民健康保險卡各1
    張，並於不詳時、地，未經乙○○同意，以不詳方式偽刻附
    表一編號3 所示乙○○印章1 枚，蓋用於如附表一編號4 、
    5 所示98年11月17日、99年1 月15日均印有偽造「高雄市左
    營區戶政事務所印」公印文及「主任蘇麗清」印文之「乙○
    ○」名義印鑑證明書之印鑑欄上，而偽造該2 紙印鑑證明書
    ，並於98年12月2 日10時許，由溫崇偉駕駛車牌號碼1355-N
    X 號自用小客車，至高雄火車站搭載甲○○前往高雄市○○
    區○○街266 巷5 號不知情地政士黃福連所經營之事務所，
    由甲○○出面冒用乙○○身分，明知上開乙○○名下土地之
    所有權狀並無遺失，竟以上開土地之所有權狀遺失為由，委
    請黃福連辦理該土地所有權狀之補發，且持附表一編號1 、
    4 所示偽造之乙○○國民身分證及印鑑證明書交付黃福連核
    對以行使，並將附表一編號3 之偽造乙○○印章交付黃福連
    ，要求黃福連於申請程序之文書上代為簽署「乙○○」姓名
    及蓋用上開偽造乙○○印章，以便辦理土地所有權狀之補發
    作業，黃福連同意代辦補發所有權狀後，以將上開偽造乙○
    ○國民身分證影印之方式，而偽造如附表二編號2 之乙○○
    國民身分證影本後，將原本返還甲○○，並製作土地登記申
    請書、登記清冊及切結書，並為甲○○分別簽署「乙○○」
    姓名、蓋用偽造之乙○○印章，而偽造如附表二編號1 應沒
    收之物欄所示之乙○○署押及印文，以示乙○○申請補發上
    開土地所有權狀之意，且以附表一編號4 、附表二編號2 所
    示之偽造乙○○印鑑證明書、國民身分證影本為附件，於同
    日（即98年12月2 日）13時40分許向高雄市楠梓地政事務所
    送件，以申請補發上開土地所有權狀而行使之，使該管承辦
    公務員謝和英於同日（2 日）將上開乙○○名下土地所有權
    狀遺失之不實事項，登載於其職務上所掌「高雄市政府地政
    處楠梓地政事務所98年12月2 日高市地楠一字第0980014407
    號公告」之公文書，足以生損害於內政部對國民身分證、高
    雄市左營區戶政事務所對印鑑證明、高雄市楠梓地政事務所
    對土地登記及權狀核發之管理業務正確性及乙○○。嗣高雄
    市楠梓地政事務所就上開補發土地所有權狀公告期間即98年
    12月2 日至99年1 月4 日止屆滿後，因無人異議，於99年1
    月5 日就上開土地核發099 楠狀字第000082號土地所有權狀
    ，由黃福連於99年1 月6 日（起訴書誤載為同年月4 日）領
    受後交與甲○○。
(二)、99年1 月21日某時，甲○○、溫崇偉至高雄市某處統一超商
    前，推由甲○○假冒上開土地所有權人乙○○，溫崇偉假冒
    乙○○之侄子，向不知情之元太不動產員工陳世欽偽稱：欲
    以上開土地融資借款新臺幣（下同）7000萬元，委託陳世欽
    居間協調找尋有資力出借款項之人等語，並當場出示附表一
    編號1 之偽造乙○○國民身分證與陳世欽核對而行使之，並
    出示上開補發之099 楠狀字第000082號土地所有權狀，以取
    信於陳世欽；經陳世欽同意接受委任後，將上開偽造乙○○
    國民身分證影印如附表二編號3 所示偽造乙○○國民身分證
    影本2 張，分別黏貼於附表二編號3 所示一式二份之專任不
    動產代辦融資委託契約書上後，將該偽造國民身分證原本返
    還甲○○，並由甲○○於該一式二份之專任不動產代辦融資
    委託契約書上，偽簽如附表二編號3 應沒收之物欄所示之「
    乙○○」署押，且以上開偽造乙○○印章蓋用於該專任不動
    產代辦融資委託契約書，而偽造如附表二編號3 應沒收之物
    欄所示之「乙○○」印文，以示乙○○委託陳世欽居間借款
    之意，並將該專任不動產代辦融資委託契約書交付陳世欽以
    行使之，足以生損害於內政部對國民身分證之管理業務正確
    性及乙○○。
(三)、99年1 月22日白天，由溫崇偉與甲○○同車前往位於高雄市
    ○○區○○路803 之1 號之大眾商業銀行股份有限公司（下
    稱大眾銀行）右昌分行，由甲○○冒用乙○○之名義，向不
    知情之大眾銀行右昌分行行員黃誼辦理開戶，接續於大眾
    銀行開戶申請書、確認書偽簽「乙○○」名字，並將上開偽
    造之「乙○○」印章、身分證、全民健康保險卡交予黃誼
    而行使之，由黃誼影印上開偽造之「乙○○」身分證而偽
    造「乙○○」身分證影本並留存，再由黃誼持該偽造之「
    乙○○」印章接續蓋用在大眾銀行開戶申請書、確認書、印
    鑑卡而偽造如附表二編號3 之1 應沒收之物欄所示之「乙○
    ○」印文，及附表二編號3 之1 所示私文書，由黃誼收存
    而行使之，致黃誼誤認係「乙○○」本人開戶，同意開戶
    ，並交付帳號000000000000號、戶名：「乙○○」帳戶之存
    摺1 本予甲○○，足以生損害於內政部對國民身分證、大眾
    銀行對帳戶之管理業務正確性及乙○○。
(四)、99年1 月22日晚間8 時許，陳世欽為居間借款而與不知情之
    渣打商業銀行金陵分行放款部副理黃嘉振聯絡後，由黃嘉振
    居中介紹有借款意願之真實姓名年籍不詳成年男子（下稱金
    主），邀集甲○○、溫崇偉與陳世欽至高雄市○○○路附近
    某統一超商會合後，溫崇偉與陳世欽留在該統一超商處等候
    ，甲○○、黃嘉振則至高雄市鼓山區○○○路282 號大樓交
    誼廳，與金主及其所委任不知情之代書熊葵洽商借款事宜，
    甲○○冒用上開土地所有權人乙○○身分，向該金主詐稱：
    願以上開土地設定抵押權供擔保而借款7000萬元等語，並出
    示附表一編號1 、2 所示偽造之乙○○國民身分證及全民健
    康保險卡供該金主核對而行使之，並出示上開補發之099 楠
    狀字第000082號土地所有權狀，以取信於該金主，使該金主
    陷於錯誤，誤信甲○○為上開土地之所有權人，而同意借款
    7000萬元，並約定於99年1 月25日辦理上開土地之抵押權登
    記後交付借款。熊葵則將甲○○所出示之上開偽造乙○○國
    民身分證及全民健康保險卡，影印如附表二編號7 所示偽造
    乙○○國民身分證影本及全民健康保險卡影本後，將原本返
    還甲○○，甲○○並當場於借款金額為7000萬元之借據上，
    偽簽如附表二編號4 應沒收之物欄所示之「乙○○」署押，
    且將上開偽造乙○○印章交付熊葵，由熊葵代為蓋用於該借
    據上，而偽造如附表二編號4 應沒收之物欄所示之「乙○○
    」印文，以示乙○○向該金主借款7000萬元之意，而偽造該
    紙借據；甲○○並於票據號碼TH583736號、金額7000萬元、
    發票日99年1 月22日之本票發票人欄上，偽簽如附表二編號
    5 應沒收之物欄所示之「乙○○」署押，由熊葵代為將上開
    偽造乙○○印章蓋用於該本票上，而偽造如附表二編號5 應
    沒收之物欄所示之「乙○○」印文，而偽造該紙發票人為乙
    ○○名義之本票，且將上開借據及本票交付該金主以行使之
    ，足以生損害於內政部對國民身分證、衛生署中央健康保險
    局對全民健康保險卡之管理業務正確性及乙○○。
(五)、99年1 月25日9 時30分許，甲○○、溫崇偉至高雄市楠梓地
    政事務所，與陳世欽、黃嘉振、熊葵會面，由溫崇偉將附表
    一編號5 所示偽造99年1 月15日乙○○名義印鑑證明書交付
    熊葵以行使之，並由甲○○於附表二編號6 所示土地登記申
    請書、土地建築改良物抵押權設定契約書上偽簽如附表二編
    號6 應沒收之物欄所示之「乙○○」署押，且將上開偽造乙
    ○○印章交付熊葵，由熊葵代為蓋用於該土地登記申請書、
    抵押權設定契約書、偽造乙○○國民身分證影本及全民健康
    保險卡影本上，而偽造如附表二編號6 、7 應沒收之物欄所
    示之「乙○○」印文，以示乙○○申請辦理土地登記及約定
    就上開土地設定抵押權之意，而偽造該土地登記申請書、抵
    押權設定契約書，經熊葵於同日將附表二編號6 所示偽造之
    土地登記申請書、抵押權設定契約書、附表二編號7 所示偽
    造乙○○國民身分證影本及全民健康保險卡影本、附表一編
    號5 所示偽造99年1 月15日乙○○名義印鑑證明書，連同上
    開補發之土地所有權狀，向高雄市楠梓地政事務所送件，以
    申請辦理上開土地之抵押權設定登記而行使之，足以生損害
    於內政部對國民身分證、衛生署中央健康保險局對全民健康
    保險卡、高雄市左營區戶政事務所對印鑑證明之管理業務正
    確性及乙○○。送件後甲○○、溫崇偉與熊葵均先行離去，
    委由黃嘉振於土地登記作業完成後代為領件，甲○○離去前
    將上開偽造乙○○印章交付黃嘉振，以利黃嘉振辦理程序補
    正時使用，嗣高雄市楠梓地政事務所之承辦人吳啟勁，查覺
    申請文件中99年1 月15日乙○○名義印鑑證明書有異，委請
    戶政機關查證後確定為偽造，旋即報警處理，而未完成上開
    土地之抵押權設定登記，致該金主未交付7000萬元，甲○○
    等人之詐欺犯行始未得逞。經警於同日到達高雄市楠梓地政
    事務所並聯絡代為領件之黃嘉振於同日（15日）13時30分許
    到場後，自黃嘉振身上扣得附表一編號3 所示偽造乙○○印
    章1 枚，並循線於同日（15日）16時許查獲甲○○、溫崇偉
    ，並自甲○○身上扣得其所有因犯罪所得並供犯罪所用如附
    表一編號1 、2 所示偽造乙○○國民身分證、全民健康保險
    卡各1 張，而查悉上情。
二、案經乙○○訴由高雄市政府警察局楠梓分局報告臺灣高雄地
    方法院檢察署檢察官偵查後起訴。
    理  由
一、證據能力：
(一)、證人即告訴人乙○○、證人即代書黃福連、元太不動產員工
    陳世欽、渣打商業銀行金陵分行放款部副理黃嘉振、高雄市
    左營區戶政事務所課長吳明祥、高雄市楠梓地政事務所課員
    謝和英、吳啟勁等人各於警詢之陳述，其性質雖屬傳聞證據
    ，惟檢察官、被告、辯護人已於本院審理調查上開筆錄予以
    提示並告以要旨時，由檢察官、被告、辯護人表示意見，當
    事人或辯護人已知上述筆錄乃傳聞證據，而就此證據能力均
    表示無意見，即同意作為證據，且本院審酌上開證人警詢陳
    述作成時，較無人情施壓或干擾，亦無不當取供之情形，即
    就證人於警詢陳述當時之原因、過程、內容、功能等外在環
    境加以觀察，足認證人警詢陳述係出於真意之信用性獲得確
    切保障，而認為以之作為本案之證據亦屬適當，依刑事訴訟
    法第159 條之5 第1 項規定，自得為證據。
(二)、證人即告訴人乙○○、證人即代書黃福連、元太不動產員工
    陳世欽、渣打商業銀行金陵分行放款部副理黃嘉振、高雄市
    左營區戶政事務所課長吳明祥、高雄市楠梓地政事務所課員
    謝和英、吳啟勁、代書熊葵各於偵查中經具結之陳述，並未
    曾提及檢察官在偵查時有不法取供之情形，且亦無證據足以
    證明證人上開陳述有顯不可信之情況，被告及其辯護人於本
    院復未再聲請詰問上開證人，足可認定業已保障被告詰問權
    ，依刑事訴訟法第159 條之1 第2 項規定，自得為證據。
(三)、證人即共犯溫崇偉於偵查中以被告身分所為陳述，因其陳述
    當時之身分既非證人，即與「依法應具結」之要件不合，縱
    未命其具結，純屬檢察官調查證據職權之適法行使，當無違
    法可言。又被告及其辯護人於本院復未再聲請詰問上開證人
    ，足可認定業已保障被告詰問權，而上開證人於偵查中非以
    證人身分而未具結之陳述筆錄，尚無證據證明有何顯有不可
    信之情況，則上開證人於偵查中所為陳述，認有證據能力（
    最高法院96年度台上字第3527號判決要旨足參）。
(四)、後述引用之其他卷附書證，而屬於書面之傳聞證據部分，因
    檢察官、被告、辯護人於本院審理調查上開書證予以提示並
    告以要旨時，由檢察官、被告、辯護人表示意見，當事人、
    辯護人已知此等書證乃傳聞證據，而就此證據能力均表示無
    意見，亦未聲明異議，即視為同意作為證據，且本院審酌該
    書證作成時之客觀情狀，並無證據證明此等書證有何遭變造
    或偽造情事，認為以之作為本件論証之證據，均與待證事實
    具有關聯性，作為本案之證據亦屬適當，依刑事訴訟法第15
    9 條之5 第1 項規定，均認得為證據。
二、上開事實，業據上訴人即被告甲○○於原審及本院均坦認不
    諱，並據證人即告訴人乙○○、證人即代書黃福連、元太不
    動產員工陳世欽、渣打商業銀行金陵分行放款部副理黃嘉振
    、高雄市左營區戶政事務所課長吳明祥、高雄市楠梓地政事
    務所課員謝和英、吳啟勁等人各於警詢及偵查具結指證，及
    證人即代書熊葵於偵查具結證述，復經共犯溫崇偉於偵查中
    以被告身分供述在卷，又除如附表一、二證據名稱欄所示證
    據外，尚有高雄市政府警察局楠梓分局扣押筆錄、扣押物品
    目錄表各2 份（警卷22至24頁、26至28頁）、扣押物品相片
    （警卷31、32頁）、98年12月2 日高雄市政府楠梓地政規費
    徵收聯單（偵卷53頁）、高雄市政府地政處楠梓地政事務所
    98年12月2 日高市地楠一字第0980014407號公告及99年1 月
    5 日發狀之099 楠狀字第000082號土地所有權狀（警卷37頁
    、51頁）、陳世欽之元太不動產名片（偵卷58頁）、高雄市
    左營區戶政事務所99年2 月10日高市左戶字第0990000813號
    函（偵卷82頁）、行政院衛生署中央健康保險局99年3 月1
    日健保高字第0996003794號函（偵卷83頁）在卷可參，足認
    被告自白與事實相符，是被告上開冒用乙○○身分，與溫崇
    偉、張偉民共同以偽造、行使如上開事實欄所示之偽造國民
    身分證、全民健康保險卡、土地登記申請書、不動產代辦融
    資委託契約書、開戶申請書、確認書、印鑑卡、借據、印鑑
    證明書、本票，及使公務員登載不實，對金主偽稱以上開土
    地設定抵押擔保而借款之方式，詐取7000萬元未遂等犯行，
    均堪認定。
三、論罪科刑：
(一)、按刑法第218 條第1 項所稱之公印，係指由政府依印信條例
    第6 條相關規定製發之印信，用以表示公署或公務員之資格
    ，即俗稱之大印及小官章而言，如係各機關因特定用途自行
    刻製之戳章，即非該條所稱之公印（最高法院89年度台上字
    第3155號判決、92年度台上字第4276號判決意旨參照），亦
    即刑法上所稱之公印文，係指公印所表現之印文，而所謂公
    印，乃指公署所用之印信，即表示公務機關或機關長官資格
    及其職務之印信俗稱大印與小官章，至於機關長官之簽名章
    ，僅屬代替簽名用之普通印章，要非印信條例規定之「職章
    」，其所表現之印文亦非公印文。本件附表一編號1 、附表
    二編號2 、3 、3 之1 、7 所示偽造「乙○○」國民身分證
    及影本上「內政部印」，附表一編號4 、5 偽造印鑑證明書
    上「高雄市左營區戶政事務所印」，均屬公印文；至附表一
    編號4 、5 偽造印鑑證明書上「主任蘇麗清」，係機關長官
    之簽名章，應為代替簽名之普通印文。又按偽造公印文，刑
    法第218 條既有獨立處罰之規定，且較刑法第212 條之處罰
    為重，則於偽造刑法第212 條之特種文書同時偽造公印文者
    ，即難置刑法第218 條處刑較重之罪於不問（司法院大法官
    會議釋字第82號解釋意旨參照）；又按戶籍法第75條於97年
    5 月28日修正公布，該條第1 項、第2 項規定「意圖供冒用
    身分使用，而偽造、變造國民身分證，足以生損害於公眾或
    他人者，處5 年以下有期徒刑、拘役或科或併科新臺幣50萬
    元以下罰金。行使前項偽造、變造之國民身分證亦同」，該
    法條係針對國民身分證之偽造、變造犯行予以明文規定，相
    較於刑法第212 條係針對所有一般特種文書之偽造、變造犯
    行，乃特別法與普通法關係，則戶籍法第75條第1 項、第2
    項規定，與刑法第216 條、第212 條乃法規競合，應擇特別
    法即戶籍法第75條第1 項、第2 項適用。
(二)、核被告甲○○意圖供冒用身分使用，而偽造、行使偽造印有
    「內政部印」公印文之「乙○○」國民身分證及其影本，均
    係犯刑法第218 條第1 項偽造公印文罪、戶籍法第75條第2
    項、第1 項行使偽造之國民身分證罪；被告行使偽造之「乙
    ○○」全民健康保險卡及其影本，均係犯刑法第216 條、第
    212 條行使偽造特種文書罪；又印鑑證明書為戶政機關公務
    員依印鑑登記辦法第9 條規定所為印鑑登記後，於職務上所
    制作之證明文書，應屬公文書，被告行使如附表一編號4 、
    5 之偽造印鑑證明書，均係犯刑法第216 條、第211 條行使
    偽造公文書罪；被告以「乙○○」名義，偽造附表二編號1
    所示土地登記申請書等、編號3 所示專任不動產代辦融資委
    託契約書、編號3 之1 所示開戶申請書、確認書、印鑑卡、
    編號4 所示借據、編號6 所示土地登記申請書等私文書並持
    以行使，均係犯刑法第216 條、第210 條行使偽造私文書罪
    ；再被告明知上開土地之所有權狀並無遺失，以上開土地之
    所有權狀遺失為由向高雄市楠梓地政事務所申請補發，致該
    管公務員將該不實之事項登載於其職務上所掌之公文書，所
    為係犯刑法第214 條之使公務員登載不實罪；又被告意圖供
    行使之用，而以「乙○○」名義偽造如附表二編號5 所示本
    票，並持以交付金主而行使，係犯刑法第201 條第1 項偽造
    有價證券罪；被告冒用乙○○身分，偽稱以上開土地設定抵
    押擔保而借款之方式，向金主詐取財物，雖金主陷於錯誤，
    幸經地政事務所承辦公務員發覺詐術，金主未因錯誤而支付
    款項，核被告所為詐欺取財犯行應屬未遂，係犯第339 條第
    3 項、第1 項之詐欺取財未遂罪。
(三)、被告就上開犯行，與溫崇偉、張偉民間有犯意聯絡及行為分
    擔，均為共同正犯。又被告利用不知情之代書黃福連、陳世
    欽、熊葵分別偽簽「乙○○」署名、蓋用偽造「乙○○」印
    章、影印偽造「乙○○」國民身分證影本及全民健康保險卡
    影本，及利用不知情之大眾銀行行員黃誼影印偽造「乙○
    ○」國民身分證而偽造「乙○○」身分證影本，蓋用偽造「
    乙○○」印章而偽造「乙○○」印文，均為間接正犯。
(四)、被告甲○○偽造附表一編號3 「乙○○」印章，並蓋用於附
    表一編號4 、5 之公文書，及被告蓋用上開偽造印文並偽造
    「乙○○」署押於附表二編號1 、3 、3 之1 、4 、6 之私
    文書及附表二編號5 之本票，皆係偽造上開公文書、私文書
    及有價證券之階段行為，又偽造附表一編號4 、5 之公文書
    及附表二編號1 、3 、3 之1 、4 、6 之私文書之低度行為
    為行使上開公文書、私文書之高度行為所吸收，另被告偽造
    附表二編號5 之有價證券後持以行使，其行使之輕度行為應
    為偽造之重度行為所吸收，均不另論罪。
(五)、被告甲○○主觀上出於單一之詐財意思，為達對特定被害人
    施用詐術之目的，而行使其所偽造之國民身分證、偽造之特
    種文書、偽造之公文書、偽造之私文書並偽造有價證券及使
    公務員登載不實，其詐財行為與行使偽造各種文書、偽造有
    價證券及使公務員登載不實等犯行，在時、地上具有緊密之
    重疊、結合關係，且詐取財物乃被告之唯一犯罪目的，依一
    般社會通念，當視為一行為並論以一罪方符合刑罰公平之原
    則，應認被告係以一行為觸犯上開偽造公印文罪、行使偽造
    之國民身分證罪、行使偽造特種文書罪、行使偽造公文書罪
    、行使偽造私文書罪、使公務員登載不實罪、偽造有價證券
    罪、詐欺取財未遂罪之數罪，為想像競合犯，應從一重之偽
    造有價證券罪處斷，公訴意旨認被告所犯上開數罪，應予分
    論併罰，容有誤會。
(六)、關於上開事實欄一、(一)部分，起訴法條雖未引刑法第214 條
    ，惟起訴書犯罪事實欄一已載明「甲○○將上開土地所有權
    狀遺失之不實事項，使該管承辦公務員登載於其職務上所掌
    「高雄市政府地政處楠梓地政事務所98年12月2 日高市地楠
    一字第0980014407號公告之公文書」等語，此部分犯行應在
    起訴範圍，僅係法條漏引；又關於上開事實欄一、(三)部分，
    雖起訴書犯罪事實欄三僅載明「…，由金主匯款7 千萬元至
    甲○○所指定、冒名申辦之乙○○大眾銀行帳戶內」等語，
    然被告所冒名「乙○○」之大眾銀行帳戶存摺封面，業已附
    於偵卷可佐（見偵卷第116 頁），且被告所為此部分犯行，
    復與起訴經上開認定有罪部分犯行間，有想像競合犯關係（
    如上所述），則此部分犯行，本院自得併予審理。
(七)、被告前因竊盜及妨害自由案件，經臺灣臺南地方法院分別以
    97年度易字第1609號、98年度易字第15號判處有期徒刑5 月
    、3 月，並以98年度聲字第1254號裁定應執行有期徒刑6 月
    確定，於98年8 月17日易科罰金執行完畢一節，有臺灣高等
    法院被告前案紀錄表在卷可按，是被告受有期徒刑執行完畢
    後，5 年內故意再犯本案有期徒刑以上之罪，為累犯，應依
    刑法第47條第1 項規定加重其刑。
(八)、按刑法第59條之酌量減輕其刑，必於犯罪之情狀，在客觀上
    足以引起一般同情，認為即予宣告法定低度刑期，猶嫌過重
    者，始有其適用，至於被告無前科、犯罪之動機、犯罪之手
    段、犯罪時之年齡、家庭狀況或犯罪後之態度等情狀，僅屬
    刑法第57條所列各款等科刑輕重標準應斟酌之範圍，僅可為
    法定刑內從輕科刑之情狀，不得據為適用刑法第59條酌量減
    輕之理由（最高法院51年台上字第899 號判例及91年度台上
    字第733 號判決意旨參照）。本件被告甲○○雖已70歲，且
    為中低收入戶（見原審卷第47頁之台南縣永康市公所中低收
    入老人生活津貼證明書），教育程度為國民小學畢業（見警
    卷第1 頁），本件偽造之有價證券係1 張本票，詐欺取財未
    得財物，犯後坦承犯行，惟依上開說明，均僅屬刑法第57條
    所列各款量刑輕重應斟酌之範圍，且被告冒用他人身分，多
    次行使偽造之證件、文書，其犯罪之情狀，在客觀上難認有
    引起同情之處，是被告之辯護意旨請求依刑法第59條酌減被
    告之刑等語，尚非可採，附此敘明。
四、原審據以論處被告甲○○罪刑，固非無見；惟查關於上開事
    實欄一、(三)部分，應併予審理（如上所述），原判決就此部
    分漏未論及，自有未合。檢察官上訴指摘原判決未就此部分
    併予審理有所不當，為有理由，另被告上訴指摘原判決未依
    刑法第59條酌減其刑及量刑過重云云，則無理由，惟原判決
    既有上述可議，自應由本院將原判決撤銷改判。審酌被告以
    冒用土地所有權人即告訴人乙○○身分詐取財物，行使偽造
    國民身分證、全民健康保險卡及上開多項公、私文書，且使
    地政機關公務員登載不實，並偽造有價證券，影響內政部、
    衛生署中央健康保險局、高雄市左營區戶政事務所、高雄市
    楠梓地政事務所對國民身分證、全民健康保險卡、印鑑證明
    書及地政登記管理之正確，及票據流通之正確性，侵害告訴
    人乙○○權益，惟念其犯後坦承犯行，尚有悔意，年屆70歲
    ，未致金主受有7000萬元損害，及其所偽造之國民身分證、
    公、私文書、有價證券之種類、數量等一切情狀，量處如主
    文第2 項所示之刑。末查扣案如附表一編號1 之偽造「乙○
    ○」國民身分證1 張、附表一編號2 偽造「乙○○」全民健
    康保險卡1 張，均為被告所有且為因犯罪所生及供犯罪所用
    之物，經被告供明在卷，應依刑法第38條第1 項第2 款、第
    3 款宣告沒收，而偽造「乙○○」國民身分證上偽造之「內
    政部印」公印文，隨偽造國民身分證沒收而併同沒收，附此
    敘明。又扣案如附表一編號3 所示偽造「乙○○」印章1 枚
    ，不問屬於犯人與否，應依刑法第219 條宣告沒收。另附表
    一編號4 、5 及附表二編號1 、2 、3 、3 之1 、4 、6 、
    7 所示之偽造公、私文書及偽造「乙○○」國民身分證影本
    、偽造「乙○○」全民健康保險卡影本，業經交付高雄市楠
    梓地政事務所、陳世欽、金主而行使，非被告及共犯溫崇偉
    、張偉民所有之物，雖無從宣告沒收，然附表一編號4 、5
    及附表二編號1 、2 、3 、3 之1 、4 、6 、7 應沒收之物
    欄所示偽造公印文、印文及署押，不問屬於犯人與否，均應
    依刑法第219 條宣告沒收。又附表二編號5 所示之本票1 紙
    係被告偽造，爰依刑法第205 條之規定，不問屬於犯人與否
    ，併予宣告沒收之，而本票上偽造之署押及印文，隨本票沒
    收而併同沒收，附此敘明。
據上論結，應依刑事訴訟法第369 條第1 項前段、第364 條、第
299 條第1 項前段，戶籍法第75條第2 項、第1 項，刑法第11條
前段、第218 條第1 項、第216 條、第212 條、第211 條、第21
0 條、第214 條、第201 條第1 項、第339 條第3 項、第1 項、
第28條、第55條、第47條第1 項、第38條第1 項第2 款、第3 款
、第219 條、第205 條，刑法施行法第1 條之1 ，判決如主文。
本案經檢察官孫小玲到庭執行職務。
中    華    民    國    99    年    10    月    5     日
                  刑事第三庭    審判長法  官  莊崑山
                                      法  官  唐照明
                                      法  官  張意聰
以上正本證明與原本無異。
如不服本判決應於收受本判決後10日內向本院提出上訴書狀，其
未敘述上訴理由者，並得於提起上訴後10日內向本院補提理由書
狀（均須按他造當事人之人數附繕本）「切勿逕送上級法院」。
中    華    民    國    99    年    10    月    5     日
                                      書記官  陳金卿
附錄本件判決論罪科刑法條：
刑法第201 條第1 項
意圖供行使之用，而偽造、變造公債票、公司股票或其他有價證
券者，處3 年以上10年以下有期徒刑，得併科3 千元以下罰金。
刑法第210 條偽造、變造私文書，足以生損害於公眾或他人者，
處5 年以下有期徒刑。
刑法第211 條
偽造、變造公文書，足以生損害於公眾或他人者，處1 年以上7
年以下有期徒刑。
刑法第212 條
偽造、變造護照、旅券、免許證、特許證及關於品行、能力服務
或其他相類之證書、介紹書，足以生損害於公眾或他人者，處1
年以下有期徒刑、拘役或3 百元以下罰金。
刑法第214 條
明知為不實之事項，而使公務員登載於職務上所掌之公文書，足
以生損害於公眾或他人者，處3 年以下有期徒刑、拘役或5 百元
以下罰金。
刑法第216 條
行使第210 條至第215 條之文書者，依偽造、變造文書或登載不
實事項或使登載不實事項之規定處斷。
刑法第218 條第1 項
偽造公印或公印文者，處5 年以下有期徒刑。
刑法第339 條
意圖為自己或第三人不法之所有，以詐術使人將本人或第三人之
物交付者，處5 年以下有期徒刑、拘役或科或併科1 千元以下罰
金。
以前項方法得財產上不法之利益或使第三人得之者，亦同。
前二項之未遂犯罰之。
戶籍法第75條第1 、2 項
意圖供冒用身分使用，而偽造、變造國民身分證，足以生損害於
公眾或他人者，處五年以下有期徒刑、拘役或科或併科新臺幣五
十萬元以下罰金。
行使前項偽造、變造之國民身分證者，亦同。
附表一：
┌──┬────────┬────────────┬────┐
│編號│證據名稱        │應沒收之物              │備註出處│
├──┼────────┼────────────┼────┤
│1   │偽造之「乙○○」│偽造之「乙○○」國民身分│扣案    │
│    │國民身分證      │證壹張（含「內政部印」之│        │
│    │                │公印文壹枚）            │        │
├──┼────────┼────────────┼────┤
│2   │偽造之「乙○○」│偽造之「乙○○」全民健康│扣案    │
│    │全民健康保險卡  │保險卡壹張              │        │
├──┼────────┼────────────┼────┤
│3   │偽造之「乙○○」│偽造之「乙○○」印章壹枚│扣案    │
│    │印章            │                        │        │
├──┼────────┼────────────┼────┤
│4   │高雄市左營區戶政│偽造之「高雄市左營區戶政│警卷第41│
│    │事務所98年11月17│事務所印」公印文壹枚、「│頁，用於│
│    │日戶印證字第0012│主任蘇麗清」印文壹枚、「│附表二編│
│    │836 號之印鑑證明│乙○○」印文壹枚        │號1 申請│
│    │書              │                        │書之附件│
├──┼────────┼────────────┼────┤
│5   │高雄市左營區戶政│偽造之「高雄市左營區戶政│警卷第48│
│    │事務所99年1 月15│事務所印」公印文壹枚、「│頁，用於│
│    │日戶印證字第0000│主任蘇麗清」印文壹枚、「│附表二編│
│    │476 號之印鑑證明│乙○○」印文壹枚        │號6 申請│
│    │書              │                        │書之附件│
└──┴────────┴────────────┴────┘
附表二：
┌──┬────────┬────────────┬────┐
│編號│證據名稱        │應沒收之物              │備註出處│
├──┼────────┼────────────┼────┤
│1   │高雄市政府地政處│偽造「乙○○」署押貳枚、│警卷第  │
│    │楠梓地政事務所  │偽造「乙○○」印文柒枚  │38 及其 │
│    │98 年 12 月 2 日│                        │反面頁、│
│    │左地字第 100089 │                        │第39頁、│
│    │號土地登記申請書│                        │第40頁  │
│    │、登記清冊、切結│                        │        │
│    │書              │                        │        │
├──┼────────┼────────────┼────┤
│2   │偽造之「乙○○」│「內政部印」之公印文壹枚│警卷第42│
│    │國民身分證影本  │                        │頁，用於│
│    │                │                        │附表二編│
│    │                │                        │號1 申請│
│    │                │                        │書之附件│
├──┼────────┼────────────┼────┤
│3   │99 年 1 月 21 日│偽造「乙○○」署押肆枚、│警卷第52│
│    │專任不動產代辦融│偽造「乙○○」印文拾貳枚│頁、偵卷│
│    │資委託契約書貳份│、偽造之「乙○○」國民身│第60頁  │
│    │（各含偽造之「黃│分證影本貳張上「內政部印│        │
│    │文清」國民身分證│」之公印文各壹枚共貳枚  │        │
│    │影本壹張）      │                        │        │
├──┼────────┼────────────┼────┤
│3之1│99年1 月22日大眾│偽造「乙○○」署押枚、│本院卷第│
│    │銀行開戶申請書、│偽造「乙○○」印文肆枚、│37-40 頁│
│    │確認書、印鑑卡（│偽造之「乙○○」國民身分│        │
│    │含偽造之「乙○○│證影本壹張上「內政部印」│        │
│    │」國民身分證影本│之公印文壹枚            │        │
│    │壹張）          │                        │        │
├──┼────────┼────────────┼────┤
│4   │99年1月22日借據 │偽造「乙○○」署押壹枚、│偵卷第79│
│    │                │偽造「乙○○」之印文貳枚│頁      │
├──┼────────┼────────────┼────┤
│5   │票據號碼TH583736│偽造之本票壹張（含偽造「│偵卷第80│
│    │號、金額新臺幣70│乙○○」署押壹枚、偽造「│頁      │
│    │00萬元、發票日99│乙○○」印文貳枚）      │        │
│    │年1 月22日發票人│                        │        │
│    │為「乙○○」名義│                        │        │
│    │之本票          │                        │        │
├──┼────────┼────────────┼────┤
│6   │高雄市政府地政處│偽造「乙○○」署押參枚、│警卷第44│
│    │楠梓地政事務所99│偽造「乙○○」印文拾枚  │頁至45反│
│    │年1 月25日專左地│                        │頁、第50│
│    │字第61號土地登記│                        │頁      │
│    │申請書、土地建築│                        │        │
│    │改良物抵押權設定│                        │        │
│    │契約書          │                        │        │
├──┼────────┼────────────┼────┤
│7   │偽造之「乙○○」│偽造之「乙○○」國民身分│警卷第47│
│    │國民身分證影本  │證影本上「內政部印」之公│頁，用於│
│    │及偽造之「乙○○│印文壹枚、偽造「乙○○」│附表二編│
│    │」全民健康保險卡│印文貳枚                │號6 申請│
│    │影本            │                        │書之附件│
│    │                │                        │        │
└──┴────────┴────────────┴────┘

司法院資訊處製作；財團法人民間司法改革基金會備份。
